臺灣臺南地方法院刑事判決　　　　　　　 96年度易字第785號
公　訴　人　臺灣臺南地方法院檢察署檢察官
被　　　告　甲○○
　　　　　　丙○○
上列被告等因偽造文書案件，經檢察官提起公訴（96年度偵字第
1992號），被告於準備程序期日就被訴事實為有罪陳述，本院裁
定進行簡式審判程序，判決如下：
    主      文
甲○○、葉豪共同明知為不實事項，而使公務員登載於職務上
所掌之公文書，足以生損害於公眾及他人，各處有期徒刑參月，
均減為有期徒刑壹月又拾伍日，如易科罰金，均以銀元佰元即
新臺幣玖佰元折算壹日，均緩刑貳年。
    事實及理由
一、犯罪事實：甲○○與葉豪係姻親關係，因甲○○積欠乙○
    ○大筆債務，甲○○為免其名下財產日後遭到強制執行，甲
    ○○、葉豪明知其間並無債權債務關係存在，竟共同基於
    使公務員登載不實之犯意聯絡，捏造甲○○積欠葉豪新台
    幣（下同）2,000,000元之不實債權，於民國93年8月20日，
    持土地抵押權設定申請書等文件，將甲○○所有坐落於台南
    縣佳里鎮○○段655、656、657、658、659、660、661、662
    及662之1地號等9筆土地，虛偽設定2,000,000元之抵押權予
    葉豪，致不知情之台南縣佳里地政事務所公務員，將該不
    實事項登載於職務上所掌之土地登記簿公文書，足生損害於
    甲○○之債權人乙○○及地政機關土地登記之正確性。案經
    乙○○訴由臺灣臺南地方法院檢察署檢察官偵查起訴。
二、本件係經被告甲○○、葉豪於準備程序為有罪之表示，而
    經本院裁定以簡式審判程序審理，依刑事訴訟法第273條之2
    、第159條第2項之規定，不適用傳聞法則有關限制證據能力
    之相關規定；並得依同法第310條之2準用第454條第1項之規
    定製作略式判決書（僅記載「證據名稱」），合先敘明。
三、證據名稱：
（一）被告甲○○、葉豪於本院準備程序及審理時之自白。
（二）卷附被告甲○○所有坐落臺南縣佳里鎮○○段655、656、
      657 、658、659、660、661、662、662-1地號土地登記簿
      謄本、土地登記申請書、抵押權設定契約書影本各1份。
（三）卷附告訴人乙○○提出本院臺南簡易庭93年度南簡字第
      1851號乙○○與洪葉惠琴、甲○○間給付票款事件判決及
      確定證明書影本各1份、本院新營簡易庭93年度營簡字508
      號乙○○與甲○○間給付票款事件判決及確定證明書影本
      各1份、本院臺南簡易庭93年度南簡字第1852號乙○○與
      洪遵賢即津昌商行、甲○○間給付票款事件判決及確定證
      明書影本各1份。
（四）本院94年度訴字第1524號確認抵押權不存在事件於95年2
      月14日言詞辯論程序筆錄影本1份（內有被告葉豪、證
      人曾洪月卿之陳述及證述）。
（五）卷附證人曾洪月卿提出之中興銀行匯款回條、債務清償協
      議書影本各1份。
（六）卷附臺灣高等法院被告前案紀錄表2份。
四、按被告行為後，刑法部分條文業於94年1月7日經立法院三讀
    修正，而經總統於94年2月2日公布並於95年7月1日施行。而
    新修正之刑法第2條第1項規定：「行為後法律有變更者，適
    用行為時之法律。但行為後之法律有利於行為人者，適用最
    有利於行為人之法律。」，而該法係規範行為後法律變更所
    生新舊法律比較之準據法，於新法施行後，即應逕用該條為
    「從舊從輕」之比較。本案涉及法律變更之部分如下：
（一）修正後刑法第41條第1項前段規定：「犯最重本刑為五年
      以下有期徒刑以下之刑之罪，而受六個月以下有期徒刑或
      拘役之宣告者，得以新臺幣一千元、二千元或三千元折算
      一日，易科罰金。」，但依據修正前刑法第41條第1項及
      廢止前罰金罰鍰提高標準條例第2條前段規定，被告行為
      時易科罰金折算標準，應以銀元三百元折算一日，經折算
      為新臺幣後，應以新臺幣九百元折算為一日。比較修正前
      後之易科罰金折算標準，修正後之規定並未較有利於被告
      ，亦即應依刑法第2條第1項前段規定，適用修正前刑法第
      41條第1項前段規定，定其折算標準。
（二）依最高法院95年度第8次刑事庭會議決議意旨，犯罪在新
      法（即修正施行後之刑法）施行前，於新法施行後，緩刑
      之宣告應適用新法第74條之規定。
五、核被告甲○○、葉豪所為，均係犯刑法第214條之使公務
    員登載不實罪。被告2人就上開偽造文書犯行，有犯意聯絡
    及行為分擔，為共同正犯。爰審酌被告2人之犯罪動機係為
    使被告甲○○逃避債權人之強制執行，而使地政機關公務員
    為不實事項之登載，致債權人債權之實現以及地政機關就土
    地登記之正確性均生損害，惟其犯後於本院審理時均已坦認
    犯行，態度尚佳等一切情狀，分別量處如主文所示之刑。被
    告二人所犯之偽造文書罪之犯罪時間在96年4月24日前，且
    合於減刑條件，爰依中華民國九十六年罪犯減刑條例之規定
    ，予以減刑如主文所示，並均依修正前之刑法第41條第1項
    前段諭知易科罰金之折算標準。被告2人均未曾因故意犯罪
    受有期徒刑以上刑之宣告，有臺灣高等法院被告前案紀錄表
    各1份在卷可按，經此起訴、審判，當知所警惕，信無再犯
    之虞，本院認所宣告之刑以暫不執行為適當，均諭知緩刑2
    年，以啟自新。
六、依刑事訴訟法第299條第1項前段、第273條之1第1項、第310
    條之2、第454條第1項，刑法第2條第1項前段、第214條、第
    28條、第74條第1項第1款，修正前刑法第41條第1項前段，
    廢止前罰金罰鍰提高標準條例第2條，中華民國九十六年罪
    犯減刑條例第2條第1項第3款、第7條，判決如主文。
中　　華　　民　　國　　96　　年　　10  　月　　31　　日
  　　　　　　　　刑事第七庭  法　官　高如宜
以上正本證明與原本無異。
如不服本判決應於收受本判決後10日內向本院提出上訴書狀，並
應敘述具體理由。如未敘述上訴理由者，應於上訴期間屆滿後20
日內向本院補提理由書狀（均須按他造當事人之人數附繕本）「
切勿逕送上級法院」。
                               書記官  陳姿利
中　　華　　民　　國　　96　　年　　11  　月　 　1　　日
附錄法條：
中華民國刑法第214條
明知為不實之事項，而使公務員登載於職務上所掌之公文書，足
以生損害於公眾或他人者，處3年以下有期徒刑、拘役或5百元以
下罰金。
